【裁判字號】    99,重上更(二),162
【裁判日期】    990727
【裁判案由】    毒品危害防制條例
【裁判全文】
臺灣高等法院刑事判決           99年度重上更(二)字第162號
上  訴  人
即  被  告  甲○○
選任辯護人  林辰彥律師
            林傳哲律師
            謝玉玲律師
上列上訴人因毒品危害防制條例案件，不服臺灣桃園地方法院93
年度訴字第1754號，中華民國94年10月12日第一審判決（起訴案
號：臺灣桃園地方法院檢察署93年度偵字第10505號），提起上
訴，經判決後，由最高法院第二次發回更審，本院判決如下：
    主  文
原判決撤銷。
甲○○販賣第二級毒品，處有期徒刑伍年貳月。扣案大麻煙拾壹
支沒收銷燬之，菸盒壹個、愷他命（褐色粉末柒瓶，驗餘含塑膠
瓶共計毛重拾參點零貳玖公克；白色粉末拾捌瓶，驗餘含塑膠瓶
共計毛重參拾點參貳柒公克）、第四級毒品一粒眠壹佰肆拾肆顆
、新臺幣捌佰元、空瓶貳拾伍個均沒收之。
    事  實
一、甲○○明知大麻為毒品危害防制條例第2條第2項第2款所列
    之第二級毒品，愷他命（Ketamine）為同條項第3款所列之
    第三級毒品、硝甲西泮（Nimetazepam，俗稱一粒眠）為同
    條項第4款之第四級毒品，不得持有或販賣，竟基於販賣第
    二級毒品大麻、第三級毒品愷他命、第四級毒品硝甲西泮以
    營利之犯意，於民國93年7月7日23時，在桃園縣桃園市○○
    路199號獅子王舞廳樓下，以大麻煙12支新臺幣（下同）500
    元之價格、愷他命1瓶400或500元之價格、一粒眠1顆10元之
    價格，向綽號「小傑」之男子販入以煙盒盛裝之大麻菸12支
    、瓶裝之愷他命25瓶、一粒眠145顆後，即持所購得之毒品
    在獅子王舞廳內尋找對象伺機販售。嗣於隔(8)日凌晨1時50
    分許，在前開獅子王舞廳廁所旁，甲○○以愷他命每瓶800
    元之價格向蔡一鴻兜售，蔡一鴻隨即應允購買並交付800元
    予甲○○，甲○○於取出愷他命1瓶正欲交予蔡一鴻時，旋
    為至該處查緝之員警當場查獲，並扣得甲○○購入所有以煙
    盒盛裝之大麻煙12支（驗餘11支）、瓶裝之愷他命25瓶（褐
    色粉末7瓶，驗餘含塑膠瓶共計毛重13點029公克；白色粉末
    18瓶，驗餘含塑膠瓶共計毛重30點327公克）、一粒眠145顆
    （驗餘144顆），及販賣愷他命所得800元。
二、案經桃園縣政府警察局桃園分局報告臺灣桃園地方法院檢察
    署檢察官偵查起訴。
    理  由
一、證據能力部分：
  (一)證人蔡一鴻於警詢時之陳述，雖屬傳聞證據，惟其供稱：被
    告甲○○主動找我問我要不要買毒品，我問他K他命如何賣
    ，他告訴我1支800元，我把錢給他後，他就從褲子左邊口袋
    拿出1袋K他命，正要從袋中拿出1友出來給我時，就被警察
    當場查獲等情，核與其嗣於原審審理中交互詰問時所稱：是
    伊主動問被告有無賣（毒品），1支多少云云，顯不相符，
    而其於警詢時之供述，核與其在檢察官偵訊時所證相符，且
    係為警查獲後初到案時所為，供述當時被告並不在場，證人
    於此無壓力之情況下所為陳述，相對於原審審理中被告在場
    時所為之證言，自具有較可信之特別情況，此由證人蔡一鴻
    在原審亦證稱：伊在製作警詢筆錄及回答檢察官訊問時均照
    實陳述，之前作證時之記憶較在原審作證時之記憶清楚（見
    原審卷第108頁），亦可證明，是依刑事訴訟法第159條之2
    規定，自不因屬傳聞而無證據能力。
  (二)證人蔡一鴻於偵查中具結後向檢察官所為之陳述，雖亦屬傳
    聞證據，惟業於原審經被告行交互詰問，且查無顯不可信之
    情況，依刑事訴訟法第159條之1第2項規定，自有證據能力
    。
  (三)本院下列所引用卷內之文書證據及物證，並無證據證明係公
    務員違背法定程序所取得，檢察官、被告、辯護人等於本院
    亦均未主張排除下列文書證據及物證之證據能力，且迄本院
    言詞辯論終結前均未表示異議，本院審酌前揭文書證據及物
    證並非公務員違背法定程序所取得，亦無刑事訴訟法第159
    條之4顯有不可信之情況，故下列文書及物證應均有證據能
    力。
二、訊據上訴人即被告甲○○矢口否認有何販賣第二、三、四級
    毒品之犯行，辯稱：為警查扣之毒品係與友人合購，欲供自
    己與友人一起施用，其僅係以購入原價轉讓愷他命予蔡一鴻
    ，並無販賣意圖云云。經查：
  (一)被告於93年7月8日1時50分許，在桃園縣桃園市○○路199號
    獅子王舞廳內為警查獲後，扣得其購入所有以煙盒盛裝之第
    二級毒品大麻煙12支、瓶裝之愷他命25瓶、一粒眠145顆、
    現金4千6百元等情，業據被告供承不諱，並經證人許瑞福、
    鄭又銘、陳宗麟於原審審理時證述明確（見原審卷第24頁以
    下），並有桃園縣警察局桃園分局刑事組搜索扣押筆錄、扣
    押物品目錄各1份及扣押物品照片2幀附卷可憑（見偵查卷第
    19、20、22、23頁）。前開扣案之錠劑145顆，均為肉色圓
    形錠，1面印有5字樣，另1面印有028圖案，檢出第四級毒品
    硝甲西泮（Nimetazepam）成分，驗餘144顆；而香菸1盒（
    12支），煙尾有紅色箭頭之貼紙封口，則檢出第二級毒品四
    氫大麻酚（Tetrahydrocannabin ol）及Nicotine成分，驗
    餘11支；褐色粉末7瓶（含塑膠瓶7瓶毛重13.064公克），檢
    出第三級毒品愷他命（Ketamine）、Acetaminophen及
    Sulfanilamide成分，驗餘含塑膠瓶7瓶毛重13.029公克，另
    白色粉末18瓶（含塑膠瓶18瓶毛重30.388公克），亦檢出第
    三級毒品愷他命（Ketamine）、Acetaminophen及
    Sulfanilamide成分，驗餘含塑膠瓶18瓶毛重30.327公克（
    原審判決誤載為30.388公克），有行政院衛生署管制藥品管
    理局93年8月11日管檢字第0930006787號函及所檢附之管檢
    字第0930006787號檢驗成績書1份附卷可稽（見偵查卷第58
    、59頁）。是被告於前開時、地為警查獲時，確持有以煙盒
    盛裝之大麻煙12支、瓶裝之愷他命25瓶及一粒眠145粒等情
    ，自堪認定。
  (二)被告雖辯稱：其僅係以購入原價轉讓愷他命予蔡一鴻，並無
    販賣意圖云云。然查：
    1.觀諸證人蔡一鴻於原審審理中於檢察官主詰問時證稱：「
     （檢察官問：這次你是在何情況下購買毒品？）其實我忘
      記，進去我有問人說有沒有賣K，我就問他有沒有賣。我
      進去本來是一個女生，他叫我再進去，我就問到跟我一起
      被抓的那一個，我就問他，他說他幫我問，然後就講到價
      錢，他就說7、800，結果警察來了」（見原審卷第105頁
      ），後則改稱：「（檢察官問：所以當時的情形是否被告
      問你要不要購買K他命，你才問他多少錢？）應該是」、
      「（檢察官問：你們那時候約好1罐多少錢？）7、800元
      」「（檢察官問：你當時有把錢拿出來要購買K他命？）
      應該有」、「（檢察官問：你錢是否有交給那個男生？）
      有」（見原審卷第1089、109頁），復於辯護人反詰問時
      證稱：「（辯護人問：你當天進入休息室時，手上就已經
      握著現金？）在皮包」、「（辯護人問：你剛剛說跟被告
      購買毒品有花多少錢？）7、800元」、「（辯護人問：這
      7、800元是講好價錢，你才從皮包拿出來？）對」、「（
      辯護人問：7、800元是拿1千元讓被告找，還是1張100元
      、100元，還是有1張500元的？）1張100、100的」、「（
      辯護人問：你剛剛回答檢察官說當天確實是被告找你問你
      要不要購買毒品？）我是問他你有沒有賣」、「（辯護人
      問：你現在回答是你問他有沒有賣？）對，我問他有沒有
      賣，1支多少」、「辯護人問：那個人有沒有拿K他命出來
      ？）沒有，警方就來了」（見原審卷第113、114頁），再
      於檢察官覆主詰問時證稱：「（檢察官問：為何在上面（
      即偵查卷第24頁）簽名？）警察叫我簽，表示這是交易的
      錢。我說有拿錢給他，但是沒有拿到買的東西」、「（檢
      察官問：這800元是不是當初你拿給那個人的錢？）對，
      我有拿800元給他」、「（檢察官問：就是這800 元？）
      對吧」（見原審卷第119頁），再於辯護人覆反詰問時證
      稱：「辯護人問：當警方出現的時候，那個800元是在你
      的手上還是被告手上？）在他手上」、「（辯護人問：就
      是你的錢已經交到被告手上警方才上前？）其實我也忘記
      了。當時在警察局作口供的時候是說有給他錢，但是當時
      我是很模糊。我現在想1想，我有給他錢」、「（辯護人
      問：你的意思是警方上前來的時候，你已經給他錢？）是
      」（見原審卷第120頁）等證述，證人蔡一鴻就被告是否
      主動向其兜售愷他命及其有無交付購買愷他命之現金予被
      告等節，於同一庭期中先後供述反覆，而證人蔡一鴻於購
      買愷他命過程中遭警查獲一事，絕非常人時所遭遇之狀況
      ，證人蔡一鴻對此特殊遭遇之記憶當較其他事件印象深刻
      ，絕不致如證人蔡一鴻於原審審理時所述如此記憶模糊，
      證人蔡一鴻竟為前開反覆不一之陳述，顯見其迴護之情。
      況證人蔡一鴻陳稱被告尚未拿出愷他命即為警查獲一情，
      亦與被告自承蔡一鴻向其詢問時，其有拿愷他命在手一情
      不符，顯見證人蔡一鴻於原審審理時多所迴避、隱瞞。又
      證人蔡一鴻於審理時雖陳稱：為警查獲當日其有飲酒，所
      以記憶模糊等語，然觀諸證人蔡一鴻為警查獲當日於警詢
      中證述：甲○○主動詢問我要不要購買毒品，我詢問愷他
      命價格，甲○○告訴我1支愷他命800元，我把錢交給甲○
      ○後，甲○○便從褲子口袋拿出1袋愷他命，正欲從袋內
      拿出1支交給我時，便遭警查獲等語（見偵查卷第13頁反
      面、第14頁）；與同年8月19日於檢察官偵查中證述：被
      告問我要不要拿東西，我詢問價錢，被告好像說700還是
      800，我有拿錢給被告，被告拿了錢後，尚未交付K 他命
      時，警察便來了，我等前開交易之物為愷他命等語（見偵
      查卷第64頁），其不論就被告係主動向證人蔡一鴻兜售愷
      他命乙節，抑或證人蔡一鴻業已交付現金予被告一事，前
      後所述相符，苟證人為警查獲當日確有飲酒而致印象模糊
      ，豈會於相隔月餘後，猶於檢察官詢問時為同樣之陳述，
      顯見證人蔡一鴻前開所稱查獲當日飲酒而神智不清一節，
      要屬不實。另比較被告於原審審理時前後反覆之證述，及
      證人於原審審理時證稱：我在製作警詢筆錄及回答檢察官
      詢問時均照實陳述，我之前作證時之記憶較在原審為證時
      之記憶清楚等語（見原審卷第107、108頁），自以被告於
      警詢、偵查中所述較為可信。再佐以被告於原審審理時自
      承：蔡一鴻詢問我有無販賣毒品，我說沒有，我拿毒品給
      蔡一鴻看等語（見原審卷第182頁），若被告無意販賣，
      於蔡一鴻詢問時，大可不予理會，何須暴露其身懷毒品犯
      行並冒遭他人覬覦之險，大費周章出示毒品愷他命予毫不
      相識之蔡一鴻觀看，顯見被告出示愷他命予蔡一鴻，絕非
      如其所辯僅為告知蔡一鴻其無販賣之事，被告出示愷他命
      予蔡一鴻之舉，顯為兜售愷他命之意。再證人蔡一鴻雖對
      購買愷他命1瓶之價格所述不一，然被告為警查獲後，明
      確於警詢時證稱以800元購買愷他命1瓶，且就被告身上查
      獲之4600元現金中特別選挑出500元紙鈔1張、100元紙鈔3
      張表示係其交付予被告用以購買愷他命者（見偵查卷第19
      、24頁），而觀諸被告身上為警查獲之現金，面額有千元
      、500元、100元不等，其中百元鈔甚或超過8張，苟前開
      800元現金非經證人蔡一鴻指出，員警如何得知前開金額
      ，並特定該800元之形式，故證人蔡一鴻向被告購買愷他
      命之價格實為800元，應甚明確。綜上證人蔡一鴻於警詢
      、檢察官偵查中所述內容可知，被告確有以800元價格向
      證人蔡一鴻兜售愷他命，是被告販賣第三級毒品愷他命一
      情，堪以認定。
    2.被告雖於93年7月8日之警詢、同日檢察官詢問及原審審理
      時均稱其係以每瓶800元價格購入愷他命，然被告於93年7
      月29日偵訊時明確供稱：K他命價格為500及400元（見偵
      查卷第53頁），參諸當日偵訊時，被告已有選任辯護人到
      場（報到單誤載為告訴代理人），果被告所述愷他命每瓶
      價格800元為真，其又豈會突然於檢察官偵查中憑空供述
      愷他命之價格為400元及500元等語，顯見被告所述以每瓶
      800元價格購買愷他命一節，無非係為圖以虛構同價轉讓
      之事以規避有價差之販賣刑責。同理，苟被告所述一粒眠
      1顆25元之價格為真，被告又豈須杜撰其餘較低之購入價
      格，被告圖以拉高購入價格以規避販賣之情，昭然若揭，
      是被告購入愷他命1瓶為400及500元，購入一粒眠1顆之價
      格為10元等節，亦可認定。
    3.準此，被告既以每瓶400、500元不等之價格購入愷他命，
      再以每瓶800元之價格售予蔡一鴻，足證被告確有圖利販
      售之意圖。
  (三)被告雖另辯稱購買之毒品是與朋友合資購買，一起施用，並
    無販賣之意云云。經查：
    1.證人蕭惠文雖於本院前審審理時證稱：與被告是在網咖認
      識，被告遭查獲當天，伊、被告及綽號「阿聖」、「阿順
      」等共4人確實相約欲至獅子王舞廳一起施用愷他命及一
      粒眠等毒品，而委由被告先行購買；平常亦皆係由被告先
      行購買上開毒品，待玩畢後，其等再將被告先行墊付之部
      分，還給被告，但伊不知「阿聖」、「阿順」真正姓名與
      地址云云。與被告於偵查中所述，是4人一起出錢合買，
      有王秉順、林青宏、還有一個我不認識，是他們的朋友，
      各出2400多元，我出3000元（見偵查卷第52、53頁）不符
      ，是證人蕭惠文所證是否屬實，已非無疑。觀諸被告於警
      詢時供稱：扣案之毒品係其在獅子王樓下向1名綽號「小
      傑」之男子購買，其以愷他命每瓶800元、大麻煙12支500
      元、一粒眠每粒20元之價格購買（見偵查卷第6頁），於
      檢察官偵查中則改稱：「（問：大麻1支多少錢買的？）
      200元」、「（問：愷他命價格？）500及400元、「（問
      ：一粒眠價格？）不用錢，因為賣我的人有欠我們錢，欠
      我們3千元，欠我們的錢有扣除一粒眠跟部分愷他命的錢
      。一粒眠1顆10元」（見偵查卷第53頁），於原審審理時
      則稱：愷他命1瓶800、大麻煙1支200元、一粒眠1顆25元
      （見原審卷第18頁）等情，苟前開毒品係被告與他人合購
      ，則被告理應謹記各類毒品之價格以便與合購之人核算出
      資，豈會對購入毒品之價格如此反覆？又被告於原審審理
      時既自承：扣案毒品係當日晚間11時左右在獅子王舞廳樓
      下向綽號「小傑」之人購買等語（見原審卷第181頁），
      而被告係於93年7月8日凌晨1時50分許在獅子王舞廳休息
      室內為警查獲乙節，復據被告於警詢時供陳明確，且與同
      時為警查獲之蔡一鴻於警詢所述相符（見偵查卷第5頁、
      13頁反面）。則自被告在獅子王舞廳樓下購買毒品至為警
      查獲間，既相距近3小時之久，茍確有被告所辯與友人合
      購前開毒品之情，被告自應盡速聯絡合購友人前來取拿，
      以防遭警查緝之風險，然被告竟獨自持有前開毒品長達近
      3小時而未有人前來分取，且向證人蔡一鴻兜售毒品愷他
      命，足見被告辯稱所購毒品係與他人合購乙節，顯非屬實
      。
    2.另觀諸卷附被告因本案為警查獲後，經採集其尿液送驗，
      其尿液僅有MDA、MDMA陽性反應，並無其身上所持毒品中
      大麻菸所含之Tetrahydrocannabinol及Nicotine成分、愷
      他命中所含Ketamine、Acetaminophen及Sulfanilamide成
      分、一粒眠中所含Nimetazepam成分之陽性反應，顯見被
      告並未施用其所持前開毒品。再近來前往舞廳跳舞者常有
      施用毒品之情形，警方亦迭在舞廳內查緝施用、販賣毒品
      之事，業經報章雜誌及電視等大眾傳播媒體廣為報導，被
      告購入前開大量毒品，為免遭警查緝，應盡速加以藏放他
      處，豈會將之全數隨身攜帶且攜至極易遭警查緝之舞廳，
      而冒身陷囹圄之風險。又毒品為我國公告查禁之物，不得
      施用、轉讓及販賣，且毒品價格非淺，被告購入愷他命及
      一粒眠之數量非寡，當知易遭他人覬覦之危險，況一般人
      施用毒品後，其注意力、辨識力均明顯降低，被告果有意
      於舞廳施用毒品，當知施用毒品後對身懷物品之掌控力絕
      對降低，其大可攜帶供己施用之劑量即可，豈會甘冒遺失
      或遭竊，甚至遭搶之風險，一次攜帶如此大量毒品，顯見
      被告所辯：前開毒品係為供己施用云云，亦無非卸責之詞
      。
    3.據上，被告辯稱為警查扣之毒品愷他命及一粒眠為與友人
      合購或供己施用云云，均無可採。
  (四)據上所述，被告購入第二級毒品大麻、第三級毒品愷他命及
    第四級毒品一粒眠，種類非僅其一，且大麻、愷他命及1粒
    眠數量高達12支、25瓶及145顆，數量頗鉅，而前開毒品，
    既非供被告自行施用，亦非與人合購之物，業如前述，被告
    竟於購入後旋即將之攜至獅子王舞廳，並在該處以高於購入
    之價格向蔡一鴻兜售愷他命，其購入前開毒品係為販賣之意
    甚明。再我國法令對販賣毒品者臨以嚴刑，惟毒品仍無法禁
    絕，其原因實乃販賣毒品存有巨額之利潤可圖，故販賣毒品
    者，如非為巨額利潤，必不冒此重刑之險，是以販賣毒品者
    ，無不出於營利之意。雖本件尚未查獲被告出售所持大麻、
    一粒眠予他人之犯行，致無從比較差價，然被告甘冒罹於重
    典之風險，攜帶大量之毒品至疑有眾人施用毒品之處，絕無
    可能無償轉讓他人使用，是被告購入前開毒品亦顯為圖利販
    賣之意至明。
  (五)綜上所述，本案事證已臻明確，被告上開犯行均堪認定，應
    依法論科。
  (六)辯護人雖聲請向衛生署函詢施用愷他命、一粒眠成癮者，是
    否會因產生抗藥性，致施用量較未成癮者大？然因本案事證
    已明，且上開待證事項與本院之認定無涉，自無調查之必要
    ，附此敘明。
三、被告行為後，於98年5月20日修正公布之毒品危害防制條例
    ，業已於同年11月20日施行，
  (一)修正前毒品危害防制條例第4條第2、3項規定：「製造、運
    輸、販賣第二級毒品者，處無期徒刑或7年以上有期徒刑，
    得併科新臺幣700萬元以下罰金。」、「製造、運輸、販賣
    第三級毒品者，處5年以上有期徒刑，得併科新臺幣500萬元
    以下罰金。」，而修正為：「製造、運輸、販賣第二級毒品
    者，處無期徒刑或7年以上有期徒刑，得併科新臺幣1000 萬
    元以下罰金。」、「製造、運輸、販賣第三級毒品者，處5
    年以上有期徒刑，得併科新臺幣700萬元以下罰金。」，同
    條例第17條第2項雖修正為：「犯第4條至第8條之罪於偵查
    中及審判中均自白者，減輕其刑。」，然被告並未自白犯罪
    ，故無該條項之適用，是比較同條例第4條第2、3項新舊法
    條以原舊法律較有利於行為人者，依法自應適用最有利於行
    為人之法律即修正前毒品危害防制條例第4條第2、3項規定
    論處。
  (二)修正前毒品危害防制條例第10條對單純持有第三級、第四級
    毒品者並無處罰規定，惟修正後毒品危害防制條例第10條第
    5項、第6項規定：「持有第三級毒品純質淨重20公克以上者
    ，處3年以下有期徒刑，得併科新臺幣30萬元以下罰金。」
    、「持有第四級毒品純質淨重20公克以上者，處1年以下有
    期徒刑，得併科新臺幣10萬元以下罰金。」，是比較同條例
    第10條新舊法條以原舊法律較有利於行為人者，依法自應適
    用最有利於行為人之法律即修正前毒品危害防制條例第10條
    規定。
四、被告行為後，刑法於94年2月2日修正公布，於95年7月1日施
    行。按行為後法律有變更者，適用行為時之法律，但行為後
    之法律有利於行為人者，適用最有利於行為人之法律，現行
    刑法第2條第1項訂有明文。茲就本案有關之新舊法比較部分
    ，臚列如下：
  (一)被告行為後，刑法第55條業經修正為：「一行為而觸犯數罪
    名者，從一重處斷，但不得科以較輕罪名所定最輕本刑以下
    之刑。」，係法理之明文化，對被告而言並無有利或不利之
    情形，自不生新舊法比較之問題。
  (二)關於法定罰金刑最低度部分：毒品危害防制條例第4條第2、
    3、4項有併科罰金刑，修正前刑法第33條第5款規定為銀元1
    元（並依罰金罰鍰提高標準條例第1條前段規定提高10倍後
    ，折算為新臺幣30元）以上，修正後刑法第33條第5款則修
    正為新臺幣1,000元以上，以百元計算，自以行為時之法律
    有利於被告。
  (三)至於沒收之規定，刑法第38條第2項、第3項，係將「犯人」
    修正為「犯罪行為人」，僅為純文字修正，無新舊法比較適
    用之問題，亦應依一般法律適用原則，適用裁判時法。
  (四)綜合比較上開新舊法結果，應以修正前刑法規定對被告較為
    有利，依修正後刑法第2條第1項規定，應適用修正前刑法之
    規定。
五、按毒品危害防制條例第2條第2項規定，毒品依其成癮性、濫
    用性及對社會危害性分為四級，並就製造、運輸、販賣、意
    圖販賣而持有、以非法方法使人施用、引誘他人施用及轉讓
    等不同品項毒品之行為，分別定其處罰。至修正前毒品危害
    防制條例就施用或持有第三、四級毒品，因其可罰性較低，
    故予除罪化，僅就施用及持有第一、二級毒品科以刑罰。按
    大麻、愷他命及一粒眠分屬毒品危害防制條例第2條第2項第
    2 款、第3款、第4款所列之第二級、第三級、第四級毒品，
    其中第二級毒品不得非法持有，且均不得非法販賣。又販賣
    毒品罪，並不以販入後復行賣出為必要，行為人如出於營利
    之意，販入或賣出，有一於此者，即該當於販賣罪行。本件
    被告以供賣出營利之意而販入第二、三、四級毒品，核其所
    為，係犯修正前毒品危害防制條例第4條第2項、第3項、第4
    項之罪。公訴人就大麻、一粒眠部分認被告係犯毒品危害防
    制條例第5條第2項、第4項之罪，然被告係基於營利之意而
    販入扣案毒品一節，已如前述，揆諸前開說明，即已該當販
    賣行為，起訴法條尚有未洽，惟其基本事實同一，本院自得
    變更法條後審理之。再意圖營利而販入毒品，雖未及賣出，
    仍依販賣既遂罪論處。但如意圖營利而販入毒品後，第一次
    販賣與他人之行為，此乃接續原先販入之犯意而為，不論其
    出賣之行為屬既遂或未遂，應認基於單一犯意之接續行為，
    不能認係基於概括犯意之連續二行為，而以連續犯論處（最
    高法院92年度臺上2641號裁判意旨可參），被告基於販賣第
    三級毒品愷他命之意而販入愷他命，隨後將之以高於購入之
    價格販售予蔡一鴻，屬前販賣愷他命之接續行為，不另論以
    連續犯。被告販入後意圖販賣而持有第2、3、4級毒品之低
    度行為，已為其販賣之高度行為所吸收，不另論罪。被告基
    於販賣營利之目的，同時販入第2、3、4級毒品，而犯數罪
    名，為想像競合犯，應從較重之販賣第二級毒品論處。末按
    販賣第二級毒品罪之法定刑為「無期徒刑或7年以上有期徒
    刑，得併科新臺幣700萬元以下罰金。」，然同為販賣第二
    級毒品之人，其原因動機不一，犯罪情節未必盡同，或有大
    盤毒梟者，亦有中、小盤之分，甚或僅止於吸毒者友儕間為
    求互通有無之有償轉讓者亦有之，其販賣行為所造成危害社
    會之程度自屬有異，法律科處此類犯罪，所設之法定最低本
    刑卻同為「無期徒刑或7年以上有期徒刑，得併科新臺幣700
    萬元以下罰金。」，不可謂不重。於此情形，倘依其情狀處
    以較輕之有期徒刑，即足以懲儆，並可達防衛社會之目的者
    ，自非不可依客觀之犯行與主觀之惡性二者加以考量其情狀
    ，是否有可憫恕之處，適用刑法第59條之規定酌量減輕其刑
    ，期使個案裁判之量刑，能斟酌至當，符合比例原則，被告
    販入第二級毒品大麻之數量雖達12支，但價格尚非昂貴，其
    雖將愷他命出售予蔡一鴻，然尚未完成交易即被警查獲，以
    其情節論，惡性尚非重大不赦，若依法定本刑科處最輕本刑
    ，猶嫌過重，實屬情輕法重，在客觀上足以引起一般之同情
    ，尚有堪資憫恕之處，本院認依其等情狀處以有期徒刑，即
    可達防衛社會之目的，爰依修正後刑法第59條之規定酌量減
    輕其刑。
六、撤銷改判之理由：
    原審據以論罪科刑，固非無見。惟(一)原判決雖諭知扣案之菸
    盒1個、空瓶25個應依毒品危害防制條例第19條第1項規定宣
    告沒收，然並未於事實欄及理由欄認定上開物品是否屬被告
    所有；(二)扣案之第三級毒品愷他命及第四級毒品一粒眠法院
    雖不能依毒品危害防制條例第18條第1項後段規定諭知沒入
    銷燬之，然上開毒品仍屬違禁物，且屬被告所有，應依刑法
    第38條第1項第1款之規定宣告沒收，原判決漏未為沒收之諭
    知，亦有未洽；(三)本件被告行為後，裁判時，毒品危害防制
    條例及刑法部分條文均已修正、施行，原審判決未及審酌比
    較新舊法之適用，均有未洽。被告上訴意旨，仍執陳詞，否
    認有何販賣毒品犯行，雖無可採，惟原判決既有前揭可議之
    處，仍屬無可維持，應由本院將原判決撤銷改判。爰審酌被
    告明知毒品對於人體健康戕害甚深，竟同時意圖營利販賣第
    二、三、四級毒品，及其所販入毒品之數量多，危害性亦甚
    大，犯罪後猶一再變異說詞，且圖以顯不合理之辯詞卸責之
    態度等一切情狀，量處有期徒刑5年2月示懲。
七、關於沒收之說明：
    按第三、四級毒品均係管制藥品，特於同條例第11條之1明
    定無正當理由，不得擅自持有；第18條第1項後段復規定查
    獲之第三、四級毒品，無正當理由而擅自持有者，沒入銷燬
    之。從而，依同條例第18條第1項後段應沒入銷燬之毒品，
    專指查獲之施用、持有第三、四級毒品而言；倘係查獲之製
    造、運輸、販賣、意圖販賣而持有、以非法方法使人施用、
    引誘他人施用或轉讓之第三、四級毒品，既屬同條例相關法
    條明文規定處罰之犯罪行為，即非該條項應沒入銷燬之範圍
    。又同條例第19條第1項所定「供犯罪所用或因犯罪所得之
    物」，係指犯第4條至第9條、第12條、第13條或第14條第1
    項、第2項之罪所用或所得之物，不包括毒品本身在內，自
    不得為第三、四級毒品之沒收依據（以犯第4條第3項販賣第
    三級毒品罪為例，其供犯罪所用之物，當指「供販賣第三級
    毒品所用之物」而言；第三級毒品本身為販賣之標的，為遂
    行販賣該毒品使用之物，始屬「供犯罪【犯第4條第3項之販
    賣第三級毒品罪】所用之物」，其理至明）。同條例對於查
    獲之製造、運輸、販賣、意圖販賣而持有、以非法方法使人
    施用、引誘他人施用及轉讓第三、四級毒品之沒收，並無特
    別規定，如其行為已構成犯罪，則該毒品即屬不受法律保護
    之違禁物，應回歸刑法之適用，依刑法第38條第1項第1款之
    規定沒收之（最高法院95年度台上字第911號判決意旨參照
    ）。查扣案之第三級毒品愷他命（褐色粉末7瓶，驗餘含塑
    膠瓶共計毛重13.029；白色粉末18瓶，驗餘含塑膠瓶共計毛
    重30.327公克【原審判決誤載為30.388公克】）及第四級毒
    品一粒眠（原查扣145顆，驗餘剩144顆），係屬被告購入所
    有，且屬違禁物，參諸前開說明，自應依刑法第38條第1項
    第1款之規定宣告沒收；又盛裝上開第三級毒品愷他命之空
    瓶25個，係被告購入時即用以分裝愷他命之用，當亦為被告
    購入所有，且被告既亦以此分裝出售愷他命，自屬被告所有
    供販賣第三級毒品犯罪所用之物，均應依毒品危害防制條例
    第19條第1項宣告沒收；再被告販賣第三級毒品愷他命予蔡
    一鴻所得800元，業經扣案，無不能沒收而以其財產抵償之
    問題，併依毒品危害防制條例第19條第1項之規定，宣告沒
    收。另扣案大麻煙11支（原查扣12支，驗餘剩11支）屬第二
    級毒品，且與其他成分（煙絲）無法析離，故應依毒品危害
    防制條例第18條第1項前段規定，不問屬於犯人與否，諭知
    沒收銷燬之；而盛裝大麻菸之菸盒1個，係購入時即用以盛
    裝大麻菸，以防止其裸露、潮溼，且便於攜帶之用，自亦屬
    已為被告購入所有供持有第二級毒品大麻所用之物，爰依刑
    法第38條第1項第2款之規定宣告沒收之。至一併為警查扣之
    其他現金3千8百元（4千6百元扣除800元），因與本案犯行
    無涉，自不就此另為沒收之諭知。
據上論斷，應依刑事訴訟法第369條第1項前段、第364條、第299
條第1項前段，第300條，修正前毒品危害防制條例第4條第2項、
第3項、第4項、毒品危害防制條例第18條第1項前段、第19條第1
項，刑法第11條前段、第2條第1項前段、第55條、第59條、第38
條第1項第1款、第2款，判決如主文。
本案經檢察官陳玉珍到庭執行職務。
中    華    民    國    99    年    7     月    27    日
                  刑事第二十一庭審判長法  官 蔡聰明
                                      法  官 楊力進
                                      法  官 許永煌
以上正本證明與原本無異。
如不服本判決，應於收受送達後10日內向本院提出上訴書狀，其
未敘述上訴之理由者並得於提起上訴後10日內向本院補提理由書
（均須按他造當事人之人數附繕本）「切勿逕送上級法院」。
                                      書記官 江采廷
中    華    民    國    99    年    7     月    28    日
附錄：本案論罪科刑法條全文
修正前毒品危害防制條例第4條：
製造、運輸、販賣第一級毒品者，處死刑或無期徒刑；處無期徒
刑者，得併科新臺幣1千萬元以下罰金。
製造、運輸、販賣第二級毒品者，處無期徒刑或7年以上有期徒
刑，得併科新臺幣7百萬元以下罰金。
製造、運輸、販賣第三級毒品者，處5年以上有期徒刑，得併科
新臺幣5百萬元以下罰金。
製造、運輸、販賣第四級毒品者，處3年以上10年以下有期徒刑
，得併科新臺幣3百萬元以下罰金。
製造、運輸、販賣專供製造或施用毒品之器具者，處1年以上7
年以下有期徒刑，得併科新臺幣1百萬元以下罰金。
前5項之未遂犯罰之。

司法院資訊處製作；財團法人民間司法改革基金會備份。
